臺灣板橋地方法院民事判決　　　　　　　　94年度訴字第54號
原　　　告　台北國際商業銀行股份有限公司
法定代理人　丙○○
訴訟代理人　甲○○
被　　　告　丁○○
　　　　　　乙○○
上列當事人間請求塗銷所有權移轉登記事件，於中華民國94年5
月24日言詞辯論終結，本院判決如下：
    主          文
被告丁○○、乙○○於中華民國九十三年九月一日就如附表所示
之不動產所為之夫妻贈與之債權行為及所有權移轉之物權行為，
均應予撤銷。
被告丁○○應將如附表所示之不動產於臺北縣中和地政事務所以
夫妻贈與為原因於中華民國九十三年九月十四日所為所有權移轉
登記塗銷。
訴訟費用由被告連帶負擔。
    事 實 及 理 由
壹、程序方面：被告乙○○經合法通知，未於言詞辯論期日到場
    ，被告丁○○經合法通知，未於最後言詞辯論期日到場，核
    均無民事訴訟法第386 條各款所列情形，爰依原告之聲請，
    由其一造辯論而為判決。
貳、當事人之主張：
一、原告方面：
    聲明請求：(一)被告丁○○、乙○○就如附表所示之不動產於
    民國93年9 月1 日所為贈與之債權行為及所有權移轉之物權
    行為應予撤銷。(二)被告丁○○應將附表所示不動產以贈與之
    原因於93年9 月14日向臺北縣中和地政事務所辦理所有權移
    轉之登記予以塗銷。其陳述及所提出之證據如下：
(一)訴外人信眾科技股份有限公司（下稱信眾公司）以其負責人
    即被告乙○○及訴外人張錦蓮為連帶保證人，於93年3 月18
    日與原告簽立未定期限之最高限額新臺幣（下同）1 億元之
    綜合授信約定書一份，保證信眾公司對原告現在及將來所負
    之債務，嗣後信眾公司於93年3 月22日向原告借款三筆，金
    額均為500 萬元，合計1,000 萬元，有信眾公司簽立之借款
    撥貸書三紙及綜合授信約定書一份為憑。嗣因信眾公司對前
    開借款未按期清償，且自93年10月11日起，訴外人信眾公司
    所簽發之票據陸續遭各行庫退票，並於93年10月29日遭拒絕
    往來，有財團法人金融聯合徵信中心票據退票及拒絕往來資
    訊查詢單為證，依綜合授信約定書總則條款第5 條第1 項第
    2 款約定，債務應視為到期，嗣後經原告向臺灣臺北地方法
    院起訴（93年度重訴字第1407號），並定於94年1 月7 日行
    第一次言詞辯論。另原告為聲請保全程序，遂調閱原登記於
    被告乙○○名下如附表所示之土地、建物謄本，發現本案系
    爭如附表所示之不動產竟被其於93年9 月14日以「夫妻贈與
    」之原因，將該筆不動產所有權移轉於其妻即另一被告丁○
    ○名下，有土地及建物謄本可稽。
(二)今被告間就系爭標的物所有權移轉行為之原因為夫妻贈與，
    可由不動產謄本可知，贈與行為之形質屬無償行為，且債務
    人之責任財產為全體債權人之共同擔保，被告乙○○於債務
    未償之際，竟將如附表所示不動產贈與其妻即被告丁○○，
    脫產意圖十分明顯，亦使原告對債務求償來源遭致損害，自
    屬有害及債權人之原告，原告自得依民法第244 條第1 項規
    定及最高法院42年度台上字第323 號判例意旨，訴請判決如
    聲明所示。
(三)又系爭不動產經原告委託震達不動產鑑定股份有限公司鑑價
    ，估計土地及建物合計總額為3,715,000元。
(四)證據：提出綜合授信約定書暨借款撥貸書、財團法人金融聯
    合徵信中心票據退票及拒絕往來資訊查詢單、臺灣臺北地方
    法院93年度訴字第4642號民事庭開庭通知書、臺灣臺北地方
    法院94年1 月21日93年度重訴字第1407號民事判決及94年4
    月15日確定證明書、土地登記謄本、建物登記謄本、異動索
    引、故價報告書、戶籍謄本等影本為證據。
二、被告方面：被告乙○○經合法通知，未於言詞辯論期日到場
    ，亦未提出準備書狀作何聲明或陳述。被告丁○○經合法通
    知未於最後言詞辯論期日到場，據其前到場所為之聲明及陳
    述略以：被告丁○○已經與被告乙○○分居七、八年了，房
    子是被告丁○○所買，當初買乙○○的名字是因為他工作不
    穩定，想房子買他的名字是否會比較有責任，但之後要離婚
    ，才將房屋變更為我的名字，因聲明請求駁回原告之訴等語
    。
參、得心證之理由：
一、本件原告主張被告乙○○、丁○○為夫妻，被告乙○○前於
    93年9 月14日以夫妻贈與為原因，將如附表所示之不動產移
    轉予被告丁○○，而被告乙○○擔任訴外人信眾科技股份有
    限公司之負責人，並任信眾科技股份有限公司向原告借款之
    連帶保證人，信眾科技股份有限公司並積欠原告貸款未償還
    等事實，為被告丁○○所不爭執，並有原告提出之綜合授信
    約定書暨借款撥貸書、財團法人金融聯合徵信中心票據退票
    及拒絕往來資訊查詢單、臺灣臺北地方法院94年1 月21日93
    年度重訴字第1407號民事判決及94年4 月15 日 確定證明書
    、土地登記謄本、建物登記謄本、異動索引等影本為證據，
    自堪信原告上開主張為真實。又被告丁○○與乙○○已於93
    年10月27日離婚之事實，亦有戶籍謄本在卷可稽，則被告丁
    ○○此部分抗辯亦堪採信。
二、按債務人所為之無償行為，有害及債權者，債權人得聲請法
    院撤銷之。民法第244 條第1 項定有明文。又按「債權人依
    民法第二百四十四條規定，撤銷債務人所為之有償或無償行
    為者，祇須具備下列之條件，（一）為債務人所為之法律行
    為，（二）其法律行為有害於債權人，（三）其法律行為係
    以財產權為目的，（四）如為有償之法律行為，債務人於行
    為時，明知其行為有害於債權人，受益人於受益時，亦明知
    其事情。至於債務人之法律行為除有特別規定外，無論為債
    權行為抑為物權行為，均非所問。」，有最高法院42年台上
    字第323 號判例可參。本件被告乙○○與丁○○等二人間於
    93年9 月1 日就如附表所示之不動產於93年9 月14日登記之
    以夫妻贈與為原因之所有權移轉之債權行為及物權行為，均
    係在被告乙○○負有債務之後，則原告主張被告二人間上述
    行為為無償行為，且有害於債權人等情，應堪認為真實，從
    而，原告主張依前述民法第24 4條第1 項規定，請求判決撤
    銷被告二人間上述無償行為之債權行為及物權行為，並請求
    被告丁○○塗銷移轉登記，為有理由，應予准許。
肆、結論：原告之訴為有理由，依民事訴訟法第385條第1項前段
    、第85條第2項，判決如主文。
中　　華　　民　　國　　94　　年　　6 　　月　　7 　　日
                  民事第一庭法  官  許  瑞  東
以上正本證明與原本無異
如對本判決上訴，須於判決送達後20日內向本院提出上訴狀
中　　華　　民　　國　　94　　年　　6 　　月　　7 　　日
                            書記官  賴  玉  芬
┌─────────────────────────────────────────────────────────────┐
│土地附表：                                                                                                94年度訴字第54號│
├─┬───────────────────────────┬─┬────────────┬─────────┬──────┤
│編│        土          地          坐          落        │地│    面            積    │                  │            │
│  ├───┬────┬────┬────┬────────┤  ├──┬──┬──────┤  權  利  範  圍  │備        考│
│號│縣  市│鄉鎮市區○   段   ○ ○  段 │  地        號  │目│公頃│公畝│  平方公尺  │                  │            │
├─┼───┼────┼────┼────┼────────┼─┼──┼──┼──────┼─────────┼──────┤
│１│臺北縣│中和市  ○○○○段│        │66-14           │  │    │    │140         │十五分之三        │            │
├─┴───┴────┴────┴────┴────────┴─┴──┴──┴──────┴─────────┴──────┤
│建物附表：                                                                                                                │
├─┬────────────────────┬────────┬───────┬────┬─────────┬──────┤
│編│  建物門牌          地          坐      │ 基  地  坐  落 │建  物  面  積│附屬建物│                  │            │
│  ├───┬────┬────┬──────┼────┬───┼───┬───┼────┤權   利   範   圍 │備        考│
│號│縣  市│鄉鎮市區○街路段  │  巷弄號樓  │   段   │地  號│ 5 層 │共  計│陽  台  │                  │            │
├─┼───┼────┼────┼──────┼────┼───┼───┼───┼────┼─────────┼──────┤
│１│臺北縣│中和市  ○○○街  │189巷13號4樓│員山子段│66-14 │85.05 │85.05 │10.49   │全部              │            │
└─┴───┴────┴────┴──────┴────┴───┴───┴───┴────┴─────────┴──────┘
